【裁判字號】    98,審再易,7
【裁判日期】    980818
【裁判案由】    再審之訴
【裁判全文】
臺灣高雄地方法院民事裁定             98年度審再易字第7號
再審聲請人  甲○○○
再審相對人  乙○○
上列當事人間請求損害賠償事件，再審聲請人對於本院民國98年
2月6日本院97年度審再易字第10號民事確定裁定聲請再審，本院
裁定如下：
    主      文
再審之聲請駁回。
再審程序費用由再審聲請人負擔。
    理      由
一、按再審之訴，應於30日之不變期間內提起，此期間自判決確
    定時起算，判決於送達前確定者，自送達時起算。次按再審
    之訴，法院認無再審理由，判決駁回後，不得以同一事由，
    對於原確定判決或駁回再審之訴之確定判決，更行提起再審
    之訴。又再審之訴不合法者，法院應以裁定駁回之，而該條
    項所謂再審之訴不合法，係指再審之訴不合程式，或已逾期
    間，或法律上不應准許者而言，最高法院27年抗字第622 號
    判例意旨參照，而上開規定於裁定已經確定者亦準用之，民
    事訴訟法第498 條之1 、第500 條第1 項、第502 條第1項
    、第507 條分別定有明文。蓋再審之目的，乃在匡正確定終
    局判決之不當，以保障當事人之權益，惟為避免當事人以同
    一事由對於原確定判決或駁回再審之訴之確定判決，一再提
    起再審之訴，致浪費司法資源，自應限制當事人以同一事由
    而重複提起再審之訴，此觀之民事訴訟法第498 條之1 之規
    定及立法理由甚明。
二、本件再審意旨略以：96年度簡上字第192 號損害賠償事件判
    決（下稱原確定判決）業因聲請人提起第3 審上訴而阻其確
    定，是需待駁回第3 審上訴確定後，始得起算再審之訴之不
    變期間。聲請人係於97年3 月28日始收受96年度簡上字第19
    2 號駁回第3 審上訴之裁定，故提起再審之訴之不變期間應
    自98年3 月28日起算，扣除在途期間，聲請人於98年4 月22
    日提起再審之訴顯未逾30日不變期間，是97年度審再易第10
    號逕以聲請人收受系爭原確定判決之翌日即97年1 月29 日
    起算不變期間，認已逾不變期間為由，而以不合法駁回再審
    之訴，顯與民事訴訟法第398 條第1 項但書、第501 條第1
    項之規定，或與司法院院解3007號解釋、最高法院24年抗字
    第2388號、67年台抗第495 號判例有違，而有同法第496 條
    第1 項第1 款適用法規顯有錯誤之再審事由等語，並聲明廢
    棄97年度審再易字第10號裁定，發回原審更為審判。
三、經查：
  1.本件聲請人所指原確定判決係於97年1 月23日宣示判決，並
    於同年月28日送達聲請人，又因本件係以請求金錢為標的之
    財產權訴訟，是其上訴利益，核非逾民事訴訟法第46 6條第
    1 項所定150 萬元額數，而不得上訴至第3 審，故第2 審判
    決一經宣示時即告確定。聲請人既係對於原確定判決聲明不
    服而提起97年度審再易字第10號再審之訴，則其應遵守之不
    變期間，自應以其收受原確定判決時起算，始符法旨，此觀
    最高法院74年臺抗字第149 號判例意旨「對於第2審 判決於
    上訴期間內提起上訴，第3 審法院以其上訴另有其他不合法
    情形，以裁定駁回其上訴者，對原判決提起再審之訴時，其
    再審不變期間固應自裁定確定翌日起算（參看司法院院解字
    第3007號解釋）。但對於第2 審判決逾越上訴期間後之上訴
    ，第3 審法院以上訴逾期為不合法裁定駁回者，其再審不變
    期間仍應自原判決確定翌日起算，不得自駁回上訴裁定確定
    翌日起算再審不變期間。」自明。準此，對於已確定之判決
    提起第3 審上訴，縱經法院以其上訴不合法為由而裁定駁回
    其上訴，其嗣後對於已確定判決所提起再審之訴，仍應自原
    確定判決確定翌日起算，不得自駁回上訴裁定確定翌日起算
    再審不變期間。
  2.原確定判決既係於97年1 月23日宣示判決，並於同年月28日
    送達聲請人，已如前述，則揆諸首揭條文及說明，即應自97
    年1 月29日起算，惟聲請人遲至同年4 月22日，始就原確定
    判決有足影響於裁判之重要證物漏未斟酌為由，向本院提起
    再審之訴，顯已逾30日之不變期間，是本院97年度審再易字
    第10號據此裁定駁回聲請人之再審之訴，於法自無不合。又
    本件再審聲請人提出之上開再審理由，已於本院97年度審再
    易字第10號案件中為主張，並經裁定駁回確定在案，則揆諸
    首揭立法理由之說明，聲請人即不得以此同一事由，對於前
    開駁回其聲請之確定裁定，更行聲請再審。綜上，本件再審
    之聲請，自非合法，應予駁回。
四、據上論結，本件再審之聲請為不合法，爰依民事訴訟法第50
    7條、第502條第1項、第95條、第78條，裁定如主文。
中    華    民    國    98    年    8     月    18    日
                  民事第二庭  審判長法  官  陳嘉惠
                                    法  官  黃悅璇
                                    法  官  柯彩燕
以上正本係照原本作成。
本裁定不得抗告。
中    華    民    國    98    年    8     月    18    日
                                    書記官  許珍滋


司法院資訊處製作；財團法人民間司法改革基金會備份。
